臺灣桃園地方法院交通事件裁定　　　　 95年度交聲字第246號
原處分機關　交通部公路總局新竹區監理所中壢監理站
異　議　人　乙○○
代　理　人　甲○○
上列異議人即受處分人因違反道路交通管理處罰條例案件，對於
交通部公路總局新竹區監理所中壢監理站民國95年4 月24日壢監
裁字第裁53－Ａ00000000號違反道路交通管理事件裁決書所為之
處分（原舉發通知單案號：台北市政府警察局北市警交大字第Ａ
00000000號）聲明異議，本院裁定如下：
    主    文
原處分撤銷。
乙○○不罰。
    理    由
一、聲請意旨（略以）：緣異議人係阿羅哈客運股份有限公司（
　　下稱阿羅哈公司）雇用之駕駛員，駕駛361-FB號營業大客車
  　，於九十四年十二月二十五日二十時二十六分許，在台北市
    ○○路○段五十二號前，遭員警以「不服從交通勤務警察指
    揮」為由，主張異議人違反道路交通管理處罰條例第六十條
    第二項第一款之規定，而開立裁決書。然查異議人之臨時停
    車係依高雄市政府核發之營運許可證之路線及上下客站上下
    客，實無違法。理由如下：
  (一)台北市政府交通局自認已依汽車運輸業管理規則第三十七條
    第一項第四款辦理，卻忽略同條第二項有爭議應報請上級機
    關核定之規定，顯已越權及違法。該規定並非認為當地政府
    有絕對調整之權，初步仍須先請該管之公路主管機關即高雄
    市政府表示意見，倘高雄市政府對本件有爭執，則報請交通
    部「核定」。如此，不僅可取得雙方政府間之平衡，亦可將
    業者及旅客間之損害減至最小。
  (二)查高雄市政府於九十四年十二月二十九日即以高市府交三字
    第0940065826號函明確表示阿羅哈公司台北市承德站，未經
    依法辦理變更程序，仍屬合法設置得以上下乘客之場站，認
    為阿羅哈公司在「台北市承德站」係合法上下乘客在案。
  (三)上述函文復徵高雄市政府對台北市政府交通局撤銷阿羅哈公
    司台北市承德站及調整營運路線乙事，顯有爭執。依汽車運
    輸業管理規則第三十七條第二項規定可知，有爭議之雙方此
    時應先暫停，將本件交由共同上級機關即交通部「核定」方
    是。惟台北市政府交通局根本不理會高雄市政府之要求，逕
    行撤銷阿羅哈公司台北市承德站及調整營運路線之公告而未
    按汽車運輸業管理規則第三十七條第二項發生爭議報請上級
    機關核定之要求，顯已越權及違反依法行政原則，依行政程
    序法第一百十一條第六款「未經授權而違背法規有關專屬管
    轄之規定或缺乏事務權限者」之規定，台北市政府交通局撤
    銷阿羅哈公司台北市承德站及調整營運路線之公告，顯屬無
    效。
  (四)台北市政府交通局九十四年八月二日北市交二字第09433236
    500 號函，雖曾向交通部申請路線調整暨撤站，惟交通部僅
    同意路線調整試辦，並未同意撤站，台北市政府交通局於呈
    報交通部之函文中，既已特別註明以試行方式辦理路線調整
    ，待營運後四至五個月，路線調整定案後，再行辦理正式路
    線調整。從而，交通部覆函亦僅同意台北市政府交通局「試
    辦」調整四十九條國道客運路線市境行駛動線事宜，而「試
    辦絕非等於正式核定」。且台北市政府交通局未待四至五個
    月營運期間屆滿，亦未呈報交通部取得正式核准，竟將阿羅
    哈公司合法設置之台北市承德站，逕於九十四年十一月四日
    日，以北市交二字第09435032901 號公告撤銷，實於法有違
    。且交通部亦未收受台北市政府正式之核定申請，依地方制
    度法第二條第四款規定，在交通部正式核定前，台北市○○
    ○○○路線之調整及站位之撤除，仍未具實質之法定效力。
    又阿羅哈公司對台北市承德站之設置，存有信賴處分存續之
    利益，台北市政府交通局公告「撤銷」阿羅哈公司台北市承
    德站，須依法定要件及程序為之，非得恣意妄為。
  (五)台北市政府交通局主張依汽車運輸業管理規則第三十七條第
    一項第四款前段規定，得調整阿羅哈公司市境內行駛動線，
    然同規則第四十條卻規定「公路汽車客運業班車，應依『營
    運路線許可證』核定之路線起點、經過地點、終點、里程行
    駛營運並停靠核定之站位上下客」。本件高雄市政府於九十
    五年一月九日始同意調整阿羅哈公司營運路線，有問題者為
    ，到底阿羅哈公司自九十四年十一月十六日起至九十五年一
    月八日間，應遵循何機關之命令始不構成「擅自變更行駛路
    線」之違法？或可成為阻卻違反道路交通管理處罰條例事件
    之處罰事由？倘由前述汽車運輸業管理規則第三十七條第一
    項第四款、第二項及同法第四十條之規定觀察，第四十條規
    定之明確性，較諸第三十七條為高，應可肯認立法者亦認為
    公路汽客運業班車行駛道路，仍以營運路線許可證所核可之
    路線為最高指導原則。另交通部亦肯認公路汽車客運業班車
    行駛路線調整變更之權為高雄市政府之權責，此觀諸交通部
    交訴字第0950025305之訴願決定書稱：「汽車運輸業管理規
    則第三十七條第一項第四款規定，公路汽車客運業營運班車
    在市區○○路線及設站地點，經同意之營運路線及設站地點
    ，公路主管機關如因當地政府之實際需要得予調整變更。準
    此，原處分機關對訴願人原核定行駛路線，自得本於權責調
    整變更其在市區○○路線及設站地點等語即可得知。
  (六)另台北市政府警察局大同分局員警認異議人「不服從依法執
    勤之警察或稽查人員指揮」，實有誤會，依內政部警政署警
    署交字第19418 號函釋認為：「處罰條例第六十條所謂，對
    交通違規不服稽查取締之事實認定，須經攔停稽查而有下列
    情事之一者：一、拒絕查驗駕照、行照或其他足資稽查之文
    件者。二、拒絕停靠路邊接受稽查者。三、以消極行為不服
    從稽查者。四、經以警報器、喊話器呼叫靠邊停車而不靠邊
    停車接受稽查取締或逃逸者」。異議人並無前述警政署函釋
    所示或上開掣單事項之行為，足徵該處分顯非事實，僅為臺
    北市政府警察局大同分局員警迫使異議人等屈服之手段，且
    大同分局前述主張係依無效之法令而來，既然前行為無效則
    後續之處分亦因無所附麗而應予撤銷。
二、原處分機關於移送書所附答覆意見則以（略以）：異議人若
    不服有關汽車業運輸管理事件，應依訴願法提起訴願。並援
    用舉發機關台北市政府警察局交通大隊函覆意見謂（略以）
    ：「駕駛人應遵守道路交通標誌、標線、號誌之指示、警告
    、禁制規定，並服從執行交通勤務之警察或依法令執行指揮
    交通及交通稽查任務人員之指揮。另依道路交通標誌標線號
    誌設置規則第一百六十九條規定，禁止臨時停車線，用以指
    示禁止臨時停車路段，本標線禁止時間為全天二十四小時。
    駕駛人在承德路一段五十二號前劃用紅線路段欲違規停車，
    員警發現後，以指揮棒指揮並鳴笛示意驅離，該車駕駛人（
    即異議人）不服從員警之指揮仍執意停車，執勤員警依法攔
    停舉發」。因認依道路交通管理處罰條例第六十條第二項第
    一款規定，及「道路交通管理事件統一裁罰基準及處理細則
    」規定，處新臺幣九百元罰鍰，處分合法等語。
三、經查台北市○○路○段原為長途客運車起迄總站，異議人受
    雇於阿羅哈公司，阿羅哈公司亦確實獲准於台北市○○路○
    段五十四號前設站載運乘客等事實，此為異議人、原處分機
    關所不爭執。惟查台北市政府基於汽車運輸業管理規則第一
    百三十九條之一第三項後段之委辦事項之權限，至少自九十
    二年四月間起，為落實推動城際客運轉運站政策，及減少大
    客車於市區道路繞行，及於路側密集設站衍生之交通、環境
    、噪音及居住品質問題等，陸續執行推動國道客運臺北總站
    路線調整及原站區之撤除、管制事宜，其重要之時程及程序
    如下：(1)於九十二年四月八日發函預告各該客運業者，臺北
    車站周邊即將進行管制；(2)於九十三年二月十日公告並轉知
    業者「臺北車站周邊國道客運及公路客運設站管制區○○○
    ○段）─禁止新設站位」；(3)於九十三年十一月二十二日公
    告轉知業者「臺北車站週邊國道客運及公路客運設站管制區
    ○○○○段）－撤除現有路側站位（自國道客運臺北總站啟
    用日起實施，得有緩衝期三個月）」；(4)於九十四年八月二
    日以北市交二字第09433236500號函將國道客運臺北總站路
    線調整計畫提報交通部，並副知各該客運業者重申管制事宜
    ；(5)於九十四年八月十六日國道客運臺北總站啟用；(6)於九
    十四年九月十六日函知各該客運業者，並自同年十一月十六
    日起開始管制；(7)於九十四年十一月十四日公告並轉知各業
    者「臺北車站週邊國道客運及公路客運設站管制區○○○○
    段）－撤除現有路側站位實施日期自九十四年十一月十六日
    起；(8)於九十四年十一月十六日於承德路一段五十四號至六
    十號前，繪設禁停紅線。此有台北市政府交通局九十五年四
    月二十五日北市交二字第09532027800 號函，及所附時程表
    、各該階段公函，以及現場相片等附本院九十五年度交聲字
    第四六號卷足查。對此部分事實為原處分機關所不否認，雖
    異議代理人經本院傳喚不到庭，惟依異議異旨，對此部分事
    實，應亦無意見。惟異議人主張台北市政府交通局片面「撤
    銷」阿羅哈公司位於台北市承德站之處分，與阿羅哈公司所
    持有由高雄市政府所核發之營運路線許可證之終站為「台北
    市承德站」之處分牴觸，而異議人之臨時停車位置即係依高
    雄市政府核發之營運許可證路線所示地點上下客站址，異議
    人所為於法有據，並非「不服從依法執勤之警察或稽查人員
    指揮」之情。是本件爭點厥為：異議人依據所屬阿羅哈公司
    經公路主管機關（高雄市政府）核定之營業路線及設站處所
    －台北市承德站－停車，與台北市政府於相同處所繪製紅色
    禁止臨時停車標線，值勤警員進而據此要求異議人駛離之行
    政處分，二者處分有無矛盾衝突？應以何者優先？又異議人
    臨時停車之行為，是否有阻卻違法（違反道路交通管理處罰
    條例）或阻卻責任之事由存在？
四、按依法令之行為，不予處罰，行政罰法第十一條第一項定有
    明文。本條項立法理由謂：「行為如依據法令，雖違反行政
    法上之義務，但具有阻卻違法之正當事由，故第一項規定不
    予處罰。而該項所稱之『法令』，係指法律、法規命令、行
    政規則等一般性、抽象性之規範，亦即包括內部法、外部法
    等有法拘束力者」等語。可知所稱「法令」非限於形式意義
    之法律，尚包括「法規命令」、「行政規則」等實質意義之
    法律。次按公路汽車客運業班車，應依營運路線許可證所核
    定之路線起點、經過地點、終點、里程行駛營運並停靠核定
    之站位上下客。除臨時性需要外，不得開行部分路段之班車
    。依據公路法第七十九條規定授權訂定之「汽車運輸業管理
    規則」第四十條定有明文。查汽車運輸業管理規則雖非立法
    院三讀、總統公布之形式意義法律，惟其屬法律授權行政機
    關制定之法規命令性質，同屬行政罰法第十一條第一項所指
    之「法令」無疑。又按所謂「義務衝突」係指，行為人同時
    存有兩個以上法律義務，如果行為人履行其中一個義務，必
    然違背另外一個義務而造成損害，於此所形成之利益侵害，
    法律上無法歸責，且「義務衝突以履行一方之義務，除侵害
    他方之義務外，別無他法為其要件之一」，曾經最高法院九
    十五年度台上字第二二三八號判決著有明文。亦即行為人依
    法存有兩個義務，無法均予履行，且均不履行或僅履行其一
    ，皆會受有不利益之處分或後果，即屬義務衝突之範疇。
五、再按直轄市○○○路汽車客運業之營運管理及處罰，由交通
    部委辦直轄市政府辦理。汽車運輸業管理規則第一百三十九
    條之一第三項後段定有明文。經查台北市政府因有如上所述
    「為落實推動城際客運轉運站政策，及減少大客車於市區道
    路繞行，及於路側密集設站衍生之交通、環境、噪音及居住
    品質問題」之「實際需要」，而有權調整、變更轄區內設站
    地點，且有如上至少自九十二年間即開始之長達二年多期間
    的行政程序及各該公告，異議人所屬阿羅哈公司應足知悉台
    北市政府對於客運業者之管理規劃，依其時程，阿羅哈公司
    固並非無充裕之因應時間。惟於同時期，阿羅哈公司仍合法
    持有由高雄市政府所核發之高市交三汽車第100730號（線別
    臺北市至嘉義市）、第100731號（線別台北市至高雄市）高
    雄市○○○○路線許可證，其上所載之返程終點站名均為「
    台北市承德站」，即系爭台北市○○路○段五十二號。有異
    議人所提出，原處分機關所不爭執之上述許可證影本在卷可
    證。該等許可證乃高雄市○○○○道公路運輸之台北市至嘉
    義市、台北市市線所為之決定而對外發生法律效果
    之單方行政行為，自屬授與人民利益之行政處分性質。雖查
    上述第100730號（線別台北市至嘉義市）、第10731 號（線
    別臺北市至高雄市）許可證所載有效期限，分別至九十三年
    十一月三十日止、九十四年十二月四日止。然按客運路線經
    營許可效期為五年，依營運路線許可證所載起迄時間為準，
    且非屬專營許可性質；公路總局依汽車運輸業審核細則第七
    條之一規定公告重新受理申請之路線，其現經營業者經評選
    後均未獲准繼續經營時，在新獲選業者尚未完成籌備作業正
    式營運前，得由現營業者繼續提供原客運路線服務，或由公
    路總局協調其他業者暫時接替行駛；前項公路汽車客運業提
    出繼續經營申請，經認定經營服務品質符合大眾運輸需要者
    ，公路主管機關得核准繼續經營。逾期未提出且經通知後仍
    不為申請者，或經認定經營服務品質未能符合大眾運輸需要
    者，公路主管機關得公告重新受理申請。「公路汽車客運路
    線開放申請經營實施要點」第二十條、第二十二條、「汽車
    運輸業審核細則」第七條之一第二項分別有所規定。揆諸上
    述規定，阿羅哈公司經評選後未獲核准繼續經營時，於新獲
    選業者尚未完成籌備作業正式營運前，得由現營業者即阿羅
    哈公司繼續提供原客運路線服務，或由公路總局協調其他業
    者暫時接替行駛。而阿羅哈公司事後已獲高雄市政府核准繼
    續經營上述國道客運路線並核發新證，惟其路線有所更動，
    而於新證上加註，並於九十四年十二月三十日以高市交三字
    第0940049132號函諒達，高雄市政府交通局並據此發函阿羅
    哈公司，要求阿羅哈公司自九十五年一月九日起，確實依變
    更路線行駛，此有異議人所提出之高雄市政府交通局九十五
    年一月五日高市交三第0950000048號函在卷可憑。至原許可
    證所載有效期限（分別為九十三年十一月三十日、九十四年
    十二月四日）之後，至九十五年一月八日，此段未經高雄市
    政府表明加註路線變更之期間，解釋上自仍應按高雄市政府
    原核准之路線行駛，亦據上述高雄市政府交通局九十五年一
    月五日高市交三第0950000048號函，於說明三中載明：「依
    交通部公路總局九十四年十二月二十九日函規定，九十五年
    一月九日為路線許可證加註最後期限，阿羅哈公司必須依規
    定辦理」等語自明。異議人另提出高雄市政府於九十四年十
    二月二十九日發文予台北市政府之高市府交三字第09400658
    26號函（副本予阿羅哈公司），該函載明（略以）：「阿羅
    哈客運公司營運路線許可證所登載往返站『台北市承德站』
    乙節，本府從未核復同意變更，該公司亦從未提出申辯，本
    府既未完成阿羅哈客運公司營運路線許可證變更作業，該公
    司『台北市承德站』係合法設站上下客」等語。足見系爭「
    台北市承德站」（台北市○○路○段五十二號），依據高雄
    市政府原所核發之營運許可證，至遲於九十五年一月九日之
    前，仍屬阿羅哈公司合法設置得以上下客之場站，不因該等
    許可證之有效期限屆滿，而有不同。阿羅哈公司依據上述高
    雄市政府所核發之營運許可證，於九十五年一月九日之前，
    自仍得於「台北市承德站」停靠供乘客上下車，甚且，依據
    汽車運輸業管理規則第四十條之規定，「應」停靠核定之該
    站位上下客。是台北市政府自九十四年十一月十六日起，於
    「台北市承德站」前，繪設禁停紅線之標線，與高雄市政府
    上述營運許可證內容已有矛盾、衝突。繼應探究者，究以何
    者合法，得否判別何者優先。
六、又按授予利益之合法行政處分，如有行政程序法第一百二十
    三條所定五款情形之一者，得由「原處分機關」依職權為全
    部或一部之廢止。行政程序法第一百二十三條定有明文。次
    按公路汽車客運業營運班車在市區○○路線及設站地點，其
    行經市區○○路線及設站地點，基於維護當地交通秩序之需
    要，應與當地政府協定定之。又經同意之營運路線及設站地
    點，當地政府如因實際需要得予調整變更，並應函請該管公
    路主管機關辦理。如上述事項如發生爭議，報請上級機關核
    定之。汽車運輸業管理規則第三十七條第一項第一、四款，
    第二項分別定有明文。此處所謂「應函請該管公路主管機關
    辦理」、「如發生爭議，報請上級機關核定之」之意義，尚
    有究明之必要。爰審酌公路法第三條所明定之公路主管機關
    ，在中央為交通部；在直轄市為直轄市政府；在縣（市）為
    縣（市）政府。又經營國道、省、縣（市鄉等公路汽
    車客運業者，應備具籌備申請書，向中央公路主管機關申請
    ，復為公路法第三十七條第一項第一款、汽車運輸業管理規
    則第四條第一項第一款所明定。且直轄市○○○路汽車客運
    業之營運管理及處罰，由交通部委辦直轄市政府辦理。汽車
    運輸業管理規則第一百三十九條之一第三項後段定有明文。
    準此，經營國道、省、縣（市鄉等公路汽車客運業者
    之公路主管機關，雖為交通部，惟因交通部已將直轄市○○
    ○路汽車客運業之管理及處罰，委辦直轄市政府辦理，是關
    於國道汽車客運之營運路線、設站地點等營運管理事項，事
    實上已由交通部委辦直轄市政府辦理。而直轄市政府受委辦
    處理國道汽車客運營運路線、設站地點等事項時，事實上係
    以自己機關名義為之，並非以交通部名義為之。且參照訴願
    法第九條之規定，受委辦機關處理委辦事項所為之行政處分
    ，係受委辦機關之行政處分，並非委辦機關之行政處分，如
    對該行政處分不服，應向受委辦機關之上級機關為之，並非
    向委辦機關之上級機關為之。從而，基於實際處理委辦業務
    之情況，及行政處分名義人，汽車運輸業管理規則第三十七
    條第一項第四款所指「該管公路主管機關」，於直轄市之情
    形，應係指「該管直轄市政府」。因此，本件異議人所屬阿
    羅哈公司，係經營國道公路汽車客運業者，有高雄市政府核
    發之營運路線許可證附卷可證，則阿羅哈公司經同意之營運
    路線及設站地點，台北市政府如因實際需要須予以調整變更
    時，當應函請高雄市政府辦理甚明，高雄市政府乃汽車運輸
    業管理規則第三十七條第一項第四款所指之公路主管機關甚
    明。此尚可參見交通部於九十五年四月四日，就阿羅哈公司
    關於高雄市○○○○○道客運路線調整事件之訴願案件，所
    為交訴字第0950025305號訴願決定書，亦同此看法。是高雄
    市政府方為行政程序法第一百二十三條之「原處分機關」，
    其始有職權為原營運許可證之全部或一部廢止之行政處分。
    台北市政府有實際需要變更設站地點時，自應函請高雄市政
    府辦理變更設站地點，而高雄市政府基於台北市道路及交通
    之規劃、建設、營運及管理，係屬臺北市自治事項，為確保
    地方分權之行使，及對地方自治權之尊重，自亦應尊重台北
    市政府之請求。惟無論如何，變更原營運路線許可證之設站
    處分，仍應由原行政處分機關即高雄市政府以一部廢止，台
    北市政府逕於九十四年十一月四日，以北市交二字第094350
    32901 號函，公告撤銷阿羅哈公司合法設置之台北市承德站
    ，其所為形同撤站及調整營運路線之處分，實質上等同一部
    廢止高雄市○○○○路線許可證內容，於法有違，惟台北市
    政府於形式上究非逕自廢止高雄市政府所核發之營運許可證
    ，而係未與高雄市政府協調下，針對台北市轄區內之站位有
    所調整，高雄市政府所核發之營運許可證形式上既仍有效存
    續，難謂台北市政府所為有重大明顯之瑕疵，而符行政程序
    法第一百十一條第六款所指「未經授權而違背法規有關專屬
    管轄之規定或缺乏事務權限者」之行政處分無效事由，異議
    人認行政處分無效等語，所指尚無理由。惟本院以為，台北
    市政府所為行政處分已有違法得撤銷之嫌，其後據此於當地
    繪製禁止臨停紅線之行政處分或行政命令，自亦有違法之虞
    。然「違法行政處分」與「無效行政處分」不同，前者在未
    依法撤銷或變更前，仍有存續力，除經原處分機關依職權，
    或法院裁定停止執行外，仍屬有效之行政處分，當事人自仍
    受拘束。經本院於他案中（九十五年交聲字第四六號）依職
    權向台北市政府函查結果，阿羅哈公司曾對台北市政府交通
    局所推動之上述相關管制措施等行政處分，依法提起訴願，
    雖經台北市政府於九十五年七月十九日作成「訴願駁回」之
    決定，惟阿羅哈公司業提起行政訴訟，繫屬台北高等行政法
    院。此有台北市政府九十五年十月二十六日北市文二交字第
    09535596400 號函及所附訴願決定書一件附本院九十五年度
    交聲字第四六號卷內可查。足見阿羅哈公司曾循體制內行政
    爭訟救濟管道提出不服，惟仍遭台北市政府執行上述各該行
    政處分，以及其後繪設禁停紅線標線等措施。固然台北市政
    府是否僅係單方面調整及變更，有無遵守行政程序法及相關
    法令規定，如辦理聽證會等措施，以及是否有函請該管高雄
    市政府主管機關辦理等情，甚且高雄市政府函示調整阿羅哈
    公司營運路線加註，是否已符行政程序法第一百十四條至第
    一百十六條違法行政處分之補正或轉換等，尚非本院所能置
    喙，惟阿羅哈公司確實對台北市政府之上述各處分，生違法
    之質疑，且認有害及阿羅哈公司之利益，應堪認定。又人民
    在投訴無門之下，是否有憲法上之抵抗權，亦非無疑，附此
    敘明。
七、再依據汽車運輸業管理規則第三十七條第二項規定，就營運
    路線及設站地點，當地政府與該管公路主管機關如發生爭議
    ，應報請上級機關核定之。台北市政府雖於九十四年十一月
    四日，公告撤銷阿羅哈公司設置之台北市承德站，惟高雄市
    政府於九十四年十二月二十九日，猶函知台北市政府，「確
    認」阿羅哈公司之「台北市承德站」，於未經依法辦理變更
    程序，仍屬合法設置得以上下客之場站，業如前述。足見當
    地台北市政府與該管高雄市政府，就阿羅哈公司台北市承德
    站及調整營運路線一事，發生爭議，應由上級機關交通部公
    路總局核定，始為適法。而高雄市政府、交通部、公路總局
    及台北市政府，係於九十四年十二月三十日進行協商始達成
    「共識」，除協助阿羅哈公司與其他業者協商，於台北市政
    府新設站位增加兩個月台外，並依交通部公路總局於九十四
    年十二月二十九日之函文，函知阿羅哈公司，「九十五年一
    月九日為路線許可證加註最後期限，阿羅哈公司必須依規定
    辦理」，此有高雄市政府九十五年一月五日高市交三第0950
    000048號函在卷可查。雖阿羅哈公司對此決定仍有不服而提
    起爭訟，惟此已係上級機關核定之最終決定，在未經變更或
    撤銷前，當事人自應依該行政處分辦理，是阿羅哈公司至遲
    於九十五年一月九日起，始不得停靠台北市承德站上下客。
　　綜上所述，至遲於九十五年一月九日之前，阿羅哈公司仍有
  　權利及義務於台北市承德站停靠載客。
八、本件係台北市政府員警據尚有存續力之禁停紅線標線處分（
    或命令），於九十四年十二月二十五日，以指揮棒指揮並鳴
    笛驅離異議人所駕駛之阿羅哈營業大客車，不准異議人停靠
    台北市承德站，異議人不從，而遭員警以「不服從交通勤務
    警察指揮」為由舉發，原處分機關並據以裁決處罰異議人。
    惟異議人之臨時停車，係依高雄市政府核發之營運許可證之
    路線及上下客站上下，異議人受雇阿羅哈公司，一方面依據
    汽車運輸業管理規則第四十條之規定，必須依高雄市政府所
    核定之「台北市承德站」站位停靠供乘客上下車，他方面卻
    又受該站前所繪設禁停紅線標線之限制，其依法令（汽車運
    輸業管理規則第四十條）之行為，本有行政罰法上所明定之
    阻卻違法事由，不應處罰，惟又明顯違反紅線禁止臨停之規
    定，異議人於此同時存有兩個法律義務，如果履行其中一個
    義務，必然違背另外一個義務而造成對公益之侵害，其祇要
    履行一方之義務，勢必侵害他方之義務，二者處分之依據、
    目的均有不同，又無從判定何者義務優先，是此處顯有「義
    務衝突」之得免責事由。異議人所為依據行政罰法第十一條
    第一項規定，以及存有「義務衝突」之得免責事由，自難強
    令異議人遵從員警當場之指揮，所為應屬不罰，原處分機關
    認有「不服從交通勤務警察指揮」，違反道路交通管理處罰
    條例第六十條第二項第一款之規定裁決處罰，難謂適法正當
    ，異議人之異議雖部分有理由、部分無理由，惟原處分既有
    如上違法之處，自應由本院將原處分撤銷，另為不罰之諭知
    ，以資適法。
九、爰依道路交通管理處罰條例第八十七條第二項、第八十八條
    、第八十九條，司法院行政院會同修正發布之道路交通案件
    處理辦法第二十條前段，裁定如主文。
中　　華　　民　　國　　96　　年　　10　　月　　18　　日
                            臺灣桃園地方法院交通法庭
                                法  官  錢　建　榮
以上正本證明與原本無異。
如不服本裁定，應於裁定送達後5 日內向本院提出抗告狀。
  　　　　　　　　　　　　　　　書記官　劉  寶  霞
中　　華　　民　　國　　96　　年　　10　　月　　31　　日
